臺灣高等法院花蓮分院刑事判決　　　　 96年度上訴字第115號
上　訴　人
即　被　告　乙○○
　　　　　　　　　　現羈押於臺灣花蓮看守所
選任辯護人　余道明律師
上列上訴人即被告因違反槍砲彈藥刀械管制條例案件，不服臺灣
臺東地方法院95年度訴字第245號中華民國96年3月14日第一審判
決（起訴案號：臺灣臺東地方法院檢察署95年度偵字第2215號）
，提起上訴，本院判決如下：
    主  文
上訴駁回。
    事  實
一、乙○○與成年男子楊寶（業經另案判決有罪確定），共同基
    於販賣槍彈以圖利之犯意聯絡，於民國（下同）94年10月 8
    日，在位於臺東縣臺東市○○路底之七里坡餐廳旁之海邊，
    與林美雲（業經另案判決有罪確定）達成以槍枝價格新臺幣
    （下同）16萬元之合意。林美雲乃於同年月10日，先至臺北
    市士林區士林夜市對面之加油站旁，交付價金16萬元予乙○
    ○與楊寶2人。復於其後數日，因乙○○與楊寶2人認另須給
    付子彈價金 4萬元，林美雲乃在位於臺東市○○街之臺東基
    督教醫院對街之統一便利超商門口，再交付 4萬元予乙○○
    與楊寶2人。嗣乙○○與楊寶2人於向姓名年籍不詳之人取得
    具殺傷力之仿 BERETTA廠M9型半自動手槍製造之槍枝換裝土
    造金屬槍管而成之改造手槍1枝（含彈匣1個，槍枝管制編號
    ：0000000000）及土造子彈 6顆後，由楊寶邀約林美雲至其
    位於台東縣台東市○○○路 137巷10號之住處內，將上開槍
    彈交付林美雲，並當場試射 1顆子彈，以證明該批槍彈之性
    能。林美雲嗣持前開槍彈另犯殺人案件擊發 1顆後，經警循
    線扣得前開槍枝1枝及子彈4顆，而悉上情。
二、案經臺灣臺東地方法院檢察署檢察官自動偵查起訴。
    理  由
甲、程序部分：
一、被告以外之人（包括證人、鑑定人、告訴人、被害人及共同
    被告等）於偵查中向檢察官所為陳述，除顯有不可信之情況
    者外，得為證據，刑事訴訟法第159條之 1第2項定有明文。
    本件證人林美雲、楊寶，於檢察官偵查時具結後所為之證述
    （見94年度偵字第2377號偵查卷第162頁；94年度偵字第244
    6號偵查卷第12、16、31頁；95年度偵字第2215號偵查卷第3
    、5 頁），客觀上並無顯不可信之情況，是證人林美雲、楊
    寶於偵查中之證言自具有證據能力。
乙、實體部分：
一、訊據上訴人即被告（以下簡稱被告）乙○○固坦承楊寶與林
    美雲於前開臺東市○○路底七里坡餐廳旁之海邊，及臺北市
    士林區士林夜市對面之加油站旁等地碰面時，其均有在場；
    惟矢口否認犯罪，辯稱：伊並無與楊寶共同販賣槍枝與子彈
    ，是楊寶要伊當人頭露面讓林美雲看，並說事成後會給伊 2
    萬元，卻沒有履行承諾等云云。經查：
（一）於林美雲所犯殺人等案件中所扣案，並經證人林美雲供述
      係向被告及楊寶2人所購得之改造手槍 1枝（含彈匣1個，
      槍枝管制編號：0000000000），係由仿 BERETTA廠M9型半
      自動手槍製造之槍枝換裝土造金屬槍管而成之改造手槍，
      機械性能良好，可擊發適用子彈，認具殺傷力；及同案所
      扣案並經證人林美雲供述係向被告及楊寶 2人所購得之土
      造子彈 4顆，認均係土造子彈（具直徑約8.7mm金屬彈頭）
      ，採樣 2顆試射，均可擊發，認均具殺傷力，有內政部警
      政署刑事警察局94年12月 7日刑鑑字第0940183342號槍彈
      鑑定書附卷可憑。足認上揭改造手槍及土造子彈，均屬槍
      砲彈藥刀械管制條例第4條第1項第1款、第2款所規定之槍
      砲、彈藥無訛。
（二）證人林美雲於檢察官偵查時具結證稱：「（問：楊寶說妳
      們是在士林夜市對面的加油站交錢？）沒錯。乙○○在車
      外，我在車內交錢給楊寶」、「是乙○○跟楊寶一起到松
      山機場接我」（參95年度偵字第2215號卷第5、6頁）、「
      我就跟楊寶及該朋友（即被告）到七里坡那邊的海邊談好
      總額16萬」（參94年度偵字第2446號偵查卷第27頁）等語
      甚詳。其復於原審具結證稱：「當初說好就是16萬元，後
      來說16萬元是沒有子彈，如果要子彈要再加 4萬元，所以
      全部是20萬元」、「16萬元是在臺北士林夜市旁的加油站
      交給楊寶，當天除了楊寶之外還有在庭的被告，人家都叫
      他『錢仔』」、「我之前是找楊寶買槍，楊寶說沒有槍，
      後來他就介紹被告給我認識，第一次看到被告是在七里坡
      餐廳旁的海邊」、「（問：是否知道楊寶與被告有去富岡
      臺11線附近試槍？）有，他們 2人有帶我去，是被告試槍
      ，但槍枝未擊發」、「另外 4萬元是在臺東市基督教醫院
      統一超商前面交錢，當時我在基督教醫院附近打牌，我就
      出來拿給他們，我知道車上有被告與楊寶 2人，因為我們
      已經認識」、「有一次楊寶打電話給我，約在臺東市七里
      坡餐廳附近的海邊見面，我就看到乙○○也在場，我知道
      他的綽號叫『錢仔』，乙○○告訴楊寶說讓我知道沒有關
      係，也就介紹乙○○給我認識」、「在這段期間介紹、見
      面、交錢，在庭上這位被告乙○○都有在場」（參原審卷
      第 97至100頁）。而證人林美雲與被告原不認識，係經由
      楊寶居中介紹才知悉，彼此素無嫌隙，未有恩怨。證人林
      美雲實無動機或理由，誣陷被告涉犯本件重罪，是證人林
      美雲前開之證述，應堪採信。
（三）另證人楊寶於檢察官偵查時具結證稱：「在拿16萬元後之
      某個下午，林美雲要拿 4萬元給我們，我就開車載乙○○
      到臺東基督教醫院對面的統一超商門口」（參95年度偵字
      第2215號偵查卷第 4頁）、「林美雲說要買槍來找我，我
      才會介紹乙○○與她認識」、「（問：你介紹誰給林美雲
      認識？）乙○○，綽號『錢仔』」、「是林美雲打電話約
      我跟乙○○在臺北松山機場見面」、「槍及子彈是乙○○
      拿來的」（參94年度偵字第2446號偵查卷第13、31、32頁
      ）等語。其復於原審具結證稱：「（問：林美雲跟你說要
      買槍，為何你會去找被告？）我與被告在一起好幾年了，
      被告有跟我說過他有槍」、「林美雲來找我，說要買槍，
      我說沒有，經過 1個多月，又來找我，我後來想到被告，
      因為那時我與被告在一起，我就介紹乙○○給林美雲認識
      」、「之前我們常在一起，被告有告訴我說他有槍，否則
      我怎麼會知道被告有槍」、「我與被告一起去桃園拿槍，
      被告開我的車，邀我一起去拿槍的，被告沒有車，而且在
      那段期間我與被告走的最近，所以他就找我去」（參原審
      卷第92、94、95、96頁）等語。酌之證人楊寶上開證詞與
      證人林美雲證述之內容，互核相符；且據證人王照瑚於原
      審具結證稱：被告與楊寶2人常去其檳榔攤，僅有1次為錢
      爭吵（參前揭原審卷第90頁），足見楊寶與被告關係良好
      ，常在一起，彼此並無深仇大恨。而楊寶已於另案審理時
      ，坦白供認其有販賣本件槍彈予林美雲之事實，應無必要
      再捏詞誣指被告與其共犯本案，構陷與其交情匪淺之被告
      無端擔負重罪刑責，故堪認證人楊寶所為證詞，亦足採信
      。
（四）況被告亦自承楊寶與林美雲於前開臺東市○○路底七里坡
      餐廳旁之海邊，及臺北市士林區士林夜市對面之加油站旁
      等地碰面時，其均有在場，已如前述。雖其否認有與楊寶
      共同販賣槍彈予林美雲之犯行，辯稱：係楊寶要伊當人頭
      露面讓林美雲看，並說事成後會給伊 2萬元，卻沒有履行
      承諾等云云。然查本件全部販賣槍彈過程，均係由楊寶負
      責出面與林美雲交涉，業據楊寶證述在卷（參原審卷第95
      頁）；則依常理判斷，實難想像楊寶有何原因或動機須另
      外負擔 2萬元之費用，只為要求被告露面讓林美雲知悉有
      被告存在之理。且如謂楊寶本意僅在使林美雲認識被告，
      於前揭七里坡餐廳附近海邊見面介紹即足，被告又何須於
      販賣槍彈過程中，幾近全部參與，涉案程度如此深？再證
      人林美雲於原審亦證稱「有一次楊寶打電話給我，約在臺
      東市七里坡餐廳附近的海邊見面，我就看到乙○○也在場
      ，我知道他的綽號叫『錢仔』，乙○○告訴楊寶說讓我知
      道沒有關係，也就介紹乙○○給我認識」（參原審卷第10
      0 頁），亦如前述；顯見楊寶是因被告主動表示不妨讓林
      美雲知悉其存在，始介紹被告給林美雲認識，而非如被告
      所稱，係楊寶以 2萬元之代價要求其露面讓林美雲看，足
      徵被告所言，乃臨訟卸責之詞，不足採信。至被告雖辯稱
      伊未曾與楊寶前往臺東基督教醫院對面統一超商門口，請
      求調閱前開時地錄影帶以自清，惟被告確有與楊寶共同開
      車前往前開地點乙節，業據證人林美雲及楊寶指證歷歷，
      詳如前述，且縱使調閱現場錄影帶，因被告係在車上並未
      下車，難以清楚判斷，而被告又自承於林美雲接洽買槍及
      交錢等場合，伊亦曾在場，是前開錄影帶仍不足資為有利
      於被告認定之證據，尚無再行調查之必要，併此敘明。
（五）綜上，被告所辯無非推諉卸責之詞，均無可採。此外，復
      有照片23張、楊寶住處平面圖、楊寶自白書、楊寶親繪槍
      枝圖等存卷可憑。是本件事證明確，被告犯行堪以認定，
      應依法論科。
二、被告行為後，刑法業於94年2月2日修正，並於95年7月1日施
    行。按行為後法律有變更者，適用行為時之法律，但行為後
    之法律有利於行為人者，適用最有利於行為人之法律，現行
    刑法第2條第1項定有明文。查：
（一）被告行為後，刑法第28條共犯之規定，修正前之規定為：
      「二人以上共同實施犯罪之行為者，皆為正犯」，修正施
      行後之規定則為：「二人以上共同實行犯罪之行為者，皆
      為正犯」。揆諸本條之修正理由係為釐清陰謀共同正犯、
      預備共同正犯、共謀共同正犯是否合乎本條規定之正犯要
      件。而本案被告等共犯之行為，屬實行犯罪行為之正犯，
      則適用修正施行後之刑法第28條規定論擬，並無不利於被
      告（最高法院95年度第21次刑事庭會議決議參照）。
（二）被告行為後，刑法第55條規定，已修正公布，修正前刑法
      第55條規定：「一行為而觸犯數罪名，或犯一罪而其方法
      或結果之行為犯他罪名者，從一重處斷」；修正後則規定
      ：「一行為而觸犯數罪名者，從一重處斷。但不得科以較
      輕罪名所定最輕本刑以下之刑」。因修正後第55條但書係
      科刑之限制，為法理之明文化，非屬法律之變更，自不生
      新舊法比較之問題（前開最高法院刑事庭會議決議參照）
      。
（三）關於易服勞役之折算標準，修正前刑法第42條第2、3項係
      規定「易服勞役以一元以上三元以下，折算一日。但勞役
      期限不得逾六個月」、「罰金總額折算逾六個月之日數者
      ，以罰金總額與六個月之日數比例折算」，其易服勞役之
      折算標準，依修正前罰金罰鍰提高標準條例第 2條前段（
      該條文現已刪除）規定，係就其原定數額提高為 100倍折
      算 1日，是依被告行為時之易服勞役折算標準，係以銀元
      300元即新臺幣900元折算1日。惟修正後刑法第42條第3、
      5 項則規定為：「易服勞役以新臺幣一千元、二千元、三
      千元折算一日。但勞役期限不得逾一年」、「罰金總額折
      算逾一年之日數者，以罰金總額與一年之日數比例折算」
      ，係以新臺幣1000元、2000元、3000元之標準折算 1日。
      經比較新舊法，以新法之易服勞役折算標準較有利於被告
      。
三、核被告乙○○所為，係犯槍砲彈藥刀械管制條例第8條第1項
    之未經許可販賣可發射子彈具有殺傷力之改造手槍罪，及同
    條例第12條第 1項之未經許可販賣子彈罪。被告乙○○與楊
    寶 2人間，具有犯意聯絡及行為分擔實施，應依共同正犯論
    處。被告持有改造手槍、子彈之低度行為，各為販賣改造手
    槍、子彈之高度行為所吸收，均不另論罪。被告以一販賣行
    為，同時販賣改造手槍及子彈，觸犯構成要件不相同之罪名
    ，為想像競合犯，應從一重之未經許可販賣可發射子彈具殺
    傷力之改造手槍罪論處。原審因依上開法律規定，再審酌具
    有殺傷力之改造手槍、子彈均屬高危險之管制物品，持有者
    輕則在外逞兇鬥狠，重則在外殺人越貨，造成他人死傷，其
    販賣者與持有者對社會造成之潛在危害不低，被告之素行，
    犯罪之動機、目的、所受之刺激、手段、智識程度，所販賣
    、持有改造手槍、子彈之數量，犯後未坦承犯行，猶飾詞狡
    辯，態度不佳等一切情狀，量處有期徒刑7年2月，併科罰金
    20萬元，且就所處罰金刑部分，諭知易服勞役之折算標準；
    又敘明前開改造手槍1枝（含彈匣1個）、土造子彈2顆（原4
    顆，因鑑驗試射耗損 2顆），係被告與楊寶共同販賣並交付
    予林美雲持有，且業經於林美雲殺人等案件中諭知沒收確定
    在卷，故不為宣告沒收，公訴意旨請求依法宣告沒收，尚有
    未洽。經核認事用法，並無不當。被告上訴否認犯罪，並無
    理由，應予駁回。
據上論斷，應依刑事訴訟法第368條，判決如主文。
本案經檢察官甲○○到庭執行職務。
中　　華　　民　　國　　96　　年　　5 　　月　　29　　日
                        審判長法  官  何方興
                              法  官  林鳳珠
                              法  官  林德盛
以上正本證明與原本無異。
如不服本判決，應於送達後10日內，向本院提出上訴狀。其未敘
述理由者，並應於提出上訴狀後10日內向本院補提理由狀 (須附
繕本)。
                              書記官  劉妙娘
中　　華　　民　　國　　96　　年　　5　　月　　29　　日
附錄    本判決論罪科刑法條：
槍砲彈藥刀械管制條例第8條
未經許可，製造、販賣或運輸鋼筆槍、瓦斯槍、麻醉槍、獵槍、
空氣槍或第4條第1項第 1款所定其他可發射金屬或子彈具有殺傷
力之各式槍砲者，處無期徒刑或5年以上有期徒刑，併科新臺幣1
千萬元以下罰金。
未經許可，轉讓、出租或出借前項所列槍枝者，處 5年以上有期
徒刑，併科新臺幣1千萬元以下罰金。
意圖供自己或他人犯罪之用，而犯前2項之罪者，處無期徒刑或7
年以上有期徒刑，併科新臺幣1千萬元以下罰金。
未經許可，持有、寄藏或意圖販賣而陳列第1項所列槍枝者，處3
年以上10年以下有期徒刑，併科新臺幣700萬元以下罰金。
第 1 項至第 3 項之未遂犯罰之。
槍砲彈藥刀械管制條例第12條
未經許可，製造、販賣或運輸子彈者，處 1 年以上 7 年以下有
期徒刑，併科新台幣 500 萬元以下罰金。
未經許可，轉讓、出租或出借子彈者，處 6 月以上 5 年以下有
期徒刑，併科新台幣 300 萬元以下罰金。
意圖供自己或他人犯罪之用，而犯前2項之罪者，處3年以上10年
以下有期徒刑，併科新台幣700萬元以下罰金。
未經許可，持有、寄藏或意圖販賣而陳列子彈者，處 5年以下有
期徒刑，併科新台幣300萬元以下罰金。
第 1 項至第 3 項之未遂犯罰之。
